---
title: "metriche"
author: "Enrico Gabrielli F.A.R.M. Facilitazioni Agroecologiche Regionali Mobili"
date: "17/1/2023"
bibliography: vindicta_samc.bib
output:
  md_document:
    variant: markdown_github
---

```{r setup, include=FALSE}
knitr::opts_chunk$set(echo = TRUE)
```

# VINDICTA progetto 16.1 PSR Emilia-Romagna 2014-2020

## azione 3, analisi agroecosistema

### Calcolo delle metriche di analisi dell'agroecosistema

I grafici delle metriche sono dei plot a "ridge", ossia curve:

-   la y, ovvero l'altezza delle curve, indica il numero di celle del raster

-   x è il valore della metrica, per la resistenza in scala normale, per le altre metriche in scala logaritmica in base 10.

La scala dei colori utilizzata corrisponde a quella delle mappe.

```{r pacchetti, message=FALSE, include=FALSE}
library(terra) # per analizzare il raster
library(raster)
library(scales)
library(tidyverse)
library(ggplot2)
library(terrainr)
library(stringr)
library(dplyr)
library(listr)
library(ggridges)
library(patchwork)
library(gridExtra)
library(RColorBrewer)
```

```{r variabili, include=FALSE}
cartella <- './cartografia/output' #cartella in cui si trovano i raster in formato tif
```

```{r funzioni, include=FALSE}
fun_nomi_plot <- function(plot,nomi) {plot + ggtitle(nomi) +
    theme(legend.position = "none",
          legend.title = element_blank(), #rimuovi testi che non servono come "value" in legenda
          legend.key.width = unit(1.5,'cm'), #change legend key width
          plot.title = element_text(size=10), #size del titolo
          axis.text = element_text(size = 7),
          axis.text.x = element_text( angle = 90)
        )} #funzione per aggiungere il titolo ai plot già creati
```

```{r raster files, echo=FALSE, message=FALSE, warning=FALSE}
raster_dir <- list.dirs(path = cartella)
raster_files <- list.files(path=cartella,                #lista di file tif (nelle cartelle ci sono anche i README.md)
                                     pattern = "\\.tif$",
                                     full.names = TRUE,
                                     recursive = T)
rasters <- lapply(raster_files, rast)                   #carico tutti i raster

rast_df <- lapply(rasters,function(x) terra::as.data.frame(x,xy=T))         #per poter fare ggplot trasformo tutto in data.frame


estrai <- strsplit(raster_files, "(\\\\|/)+")            #si poteva fare anche con strextract in un solo passaggio, ma non ci sono riuscito
raster_files <- sapply(estrai, function(x) paste0(x[4],'-',x[5]))
for (i in seq_along(rast_df)){                          #questo loop serve solo a rinominare i dataframe nella lista, importante perché poi i plot prenderanno qui il titolo
  names(rast_df) <- raster_files
}
rast_df <- lapply(rast_df, setNames, c('x','y','value')) #la colonna dei dataframe deve essere uguale
#medie <- lapply(rast_df,function(x) mean(x[,3]))
rast_df_br <- bind_rows(rast_df,.id = "data_frame") #creo un'unica tabella con due colonne, una con il nome del raster, l'altra con i valori
rast_df_br$data_frame <- as.factor(rast_df_br$data_frame)
```

```{r foto_aeree, message=FALSE, warning=FALSE, include=FALSE}
cartella_foto_aeree <- './cartografia/fotointerpretazione/foto_aeree'
foto_aeree_files <- list.files(path=cartella_foto_aeree,                #lista di file tif
                           pattern = "\\.tif$",
                           full.names = TRUE,
                           recursive = T)
wms_raster <- mapply(function(x) stack(x),foto_aeree_files) #carico la foto aerea nelle 3 componenti RGB - per una questione di semplicità non assegno l'estensione sul crs

fun_plot_rgb <- function(raster) ggplot() +
  geom_spatial_rgb(
    data = raster,
    mapping = aes(
      x=x,
      y=y,
      r=red,
      g=green,
      b=blue
    )) +
  labs(x = NULL, y = NULL)+ #tolgo i label agli assi
  coord_fixed() #per avere un quadrato sempre

plot_foto_aeree <- lapply(wms_raster,fun_plot_rgb)
nomi_plot <- as.list(str_extract(names(wms_raster),"([^\\/]+)(?=\\.\\w+$)")) #per aggiungere i titoli per ogni plot faccio una lista dei nomi dei raster-dataframe
plot_foto_aeree <- mapply(plot=plot_foto_aeree,nomi=nomi_plot,fun_nomi_plot,SIMPLIFY = F) #ho due liste, una dei plot e una dei nomi, applico una funzione multipla, simplify=F serve a ricreare due liste, altrimenti per ogni layer dei plot usa la funzione
```

```{r heatmap resistenza, message=FALSE, include=FALSE}
resistenza_df <- rast_df[grepl("resistenza", names(rast_df))] #estraggo solo i dataframe della resistanza

fun_plot_resistance <- function(x) ggplot(x,aes(x=x,y=y))+ #funzione per l'heatmap
  geom_tile(aes(fill=value))+
  scale_fill_gradientn(colours = rev(brewer.pal(7, "RdYlGn")),
#                      trans='log',#scala non logaritmica per la resistenza
                      label = function(x) sprintf("%.2f", x),
                      limits=c(0.01, 1) #per avere le legende dei vari plot confrontabili
                      ) +
  theme(axis.text.x.bottom = element_blank(),
        axis.ticks.x=element_blank(),
        axis.text.y=element_blank(),
        axis.ticks.y=element_blank(),
        legend.position = "none",
          legend.title = element_blank()
        )+
  labs(x = NULL, y = NULL) + #tolgo i label agli assi
  coord_fixed() #per avere un quadrato sempre
plot_resistance <- lapply(resistenza_df,fun_plot_resistance)
#nomi_plot <- as.list(str_extract(names(resistenza_df),"([^\\-]+)(?=\\.\\w+$)")) #per aggiungere i titoli per ogni plot faccio una lista dei nomi dei raster-dataframe
#plot_resistance <- mapply(plot=plot_resistance,nomi=nomi_plot,fun_nomi_plot,SIMPLIFY = F) #ho due liste, una dei plot e una dei nomi, applico una funzione multipla, simplify=F serve a ricreare due liste, altrimenti per ogni layer dei plot usa la funzione
plot_resistance_dc <- wrap_plots(rev(plot_resistance),ncol = 1)
```

```{r plot resistenza, fig.ext='png', message=FALSE, warning=FALSE, include=FALSE}
#utilizziamo il ridge plot per una questione tecnica: con ggbeeswarm in questo caso non riesco a visualizzare una proporzione corretta tra i numeri di punti-pixel
#per la resistenza non uso la scala logaritmica
resistenza <- filter(rast_df_br,str_detect(data_frame,"resistenza")) #estraggo i dati di resistenza
resistenza$data_frame <- as.factor(str_extract(resistenza$data_frame,"([^\\-]+)(?=\\.\\w+$)")) #rinomino i fattori
ridge_resistance <- ggplot(resistenza,aes(x=value,y=data_frame,height = stat(density),fill=stat(x)))+
      geom_density_ridges_gradient(stat = "density",rel_min_height = 0.01,scale=0.9)+
  scale_fill_gradientn(colours = rev(brewer.pal(7, "RdYlGn")),
                        label = function(x) sprintf("%.2f", x),
                        limits=c(0.001, 1) #per avere le legende dei vari plot confrontabili
  ) +
  scale_y_discrete(expand = c(0.01, 0)) +
  labs(x=NULL,y = NULL) +
  theme(legend.key.height = unit(50, 'points'),
        legend.position = "left")
```

```{r heatmap assorbimento, message=FALSE, include=FALSE}
assorbimento_df <- rast_df[grepl("assorbimento", names(rast_df))] #estraggo solo i dataframe dell'assorbimento

fun_plot_absorbance <- function(x) ggplot(x,aes(x=x,y=y))+ #funzione per l'heatmap
  geom_tile(aes(fill=value))+
  scale_fill_gradientn(colours = rev(brewer.pal(7, "RdYlGn")),
                       trans='log10',
                       label = function(x) sprintf("%.2f", x)
                       ,limits=c(0.000001, 1) #per avere le legende dei vari plot confrontabili. 10-5 è un valore empirico
  ) +
  theme(axis.text.x.bottom = element_blank(),
        axis.ticks.x=element_blank(),
        axis.text.y=element_blank(),
        axis.ticks.y=element_blank(),
        legend.position = "none",
          legend.title = element_blank()
        )+
  labs(x = NULL, y = NULL) + #tolgo i label agli assi
  coord_fixed() #per avere un quadrato sempre
plot_absorbance <- lapply(assorbimento_df,fun_plot_absorbance)
#nomi_plot <- as.list(str_extract(names(assorbimento_df),"([^\\-]+)(?=\\.\\w+$)")) #per aggiungere i titoli per ogni plot faccio una lista dei nomi dei raster-dataframe
#plot_absorbance <- mapply(plot=plot_absorbance,nomi=nomi_plot,fun_nomi_plot,SIMPLIFY = F) #ho due liste, una dei plot e una dei nomi, applico una funzione multipla, simplify=F serve a ricreare due liste, altrimenti per ogni layer dei plot usa la funzione
plot_absorbance_dc <- wrap_plots(rev(plot_absorbance),ncol = 1)
```

```{r plot assorbanza, fig.ext='png', message=FALSE, warning=FALSE, include=FALSE}
assorbimento <- filter(rast_df_br,str_detect(data_frame,"assorbimento")) #estraggo i dati di assorbimento
assorbimento$data_frame <- as.factor(str_extract(assorbimento$data_frame,"([^\\-]+)(?=\\.\\w+$)")) #rinomino i fattori
ridge_assorbance <- ggplot(assorbimento,aes(x=value,y=data_frame,height = stat(count),fill=stat(x)))+
      geom_density_ridges_gradient(stat = "density",rel_min_height = 0.01,scale=0.9)+
  scale_fill_gradientn(colours = rev(brewer.pal(7, "RdYlGn")),
                       trans = "log10",
#                        label = function(x) sprintf("%.2f", x),
                       breaks=trans_breaks('log10', function(x) 10^x),
                       labels=trans_format('log10', math_format(10^.x))
                       ,limits=c(0.000001, 1) #per avere le legende dei vari plot confrontabili
  ) +
  scale_x_continuous(
    trans='log10'
    ,breaks=trans_breaks('log10', function(x) 10^x),
    labels=trans_format('log10', math_format(10^.x))
  ) +
  scale_y_discrete(expand = c(0.01, 0)) +
  annotation_logticks(sides = "b")+
  labs(x=NULL,y = NULL) +
  theme(legend.key.height = unit(50, 'points'),
        legend.position = "left")
```

```{r heatmap dispersione, message=FALSE, include=FALSE}
dispersione_df <- rast_df[grepl("dispersione", names(rast_df))] #estraggo solo i dataframe della dispersione

fun_plot_dispersion <- function(x) ggplot(x,aes(x=x,y=y))+ #funzione per l'heatmap
  geom_tile(aes(fill=value))+
  scale_fill_gradientn(colours = brewer.pal(7, "RdYlGn"),
                      trans='log10',
                      label = function(x) sprintf("%.2f", x),
                      limits=c(1, 100) #per avere le legende dei vari plot confrontabili
                      ) +
  theme(axis.text.x.bottom = element_blank(),
        axis.ticks.x=element_blank(),
        axis.text.y=element_blank(),
        axis.ticks.y=element_blank(),
        legend.position = "none",
          legend.title = element_blank()
        )+
  labs(x = NULL, y = NULL) + #tolgo i label agli assi
  coord_fixed() #per avere un quadrato sempre
plot_dispersion <- lapply(dispersione_df,fun_plot_dispersion)
#nomi_plot <- as.list(str_extract(names(dispersione_df),"([^\\-]+)(?=\\.\\w+$)")) #per aggiungere i titoli per ogni plot faccio una lista dei nomi dei raster-dataframe
#plot_dispersion <- mapply(plot=plot_dispersion,nomi=nomi_plot,fun_nomi_plot,SIMPLIFY = F) #ho due liste, una dei plot e una dei nomi, applico una funzione multipla, simplify=F serve a ricreare due liste, altrimenti per ogni layer dei plot usa la funzione
plot_dispersion_dc <- wrap_plots(rev(plot_dispersion),ncol = 1)
```

```{r plot dispersion, fig.ext='png', message=FALSE, warning=FALSE, include=FALSE}
dispersione <- filter(rast_df_br,str_detect(data_frame,"dispersione")) #estraggo i dati di dispersione
dispersione$data_frame <- as.factor(str_extract(dispersione$data_frame,"([^\\-]+)(?=\\.\\w+$)")) #rinomino i fattori
ridge_dispersion <- ggplot(dispersione,aes(x=value,y=data_frame,height = stat(count),fill=stat(x)))+ #stat(count) per avere la dimensione legata al numero di celle
      geom_density_ridges_gradient(stat = "density",rel_min_height = 0.01,scale=0.9)+ #scale=0.9 per non far toccare le curve
  scale_fill_gradientn(colours = brewer.pal(7, "RdYlGn"),
                       trans = "log10",
                        label = function(x) sprintf("%.2f", x), #questo per le etichette della legenda
                       breaks=trans_breaks('log10', function(x) 10^x),
#                       labels=trans_format('log10', math_format(10^.x)),
                        limits=c(1, 100) #per avere le legende dei vari plot confrontabili
  ) +
  scale_x_continuous(
    trans='log10'
    ,breaks=trans_breaks('log10', function(x) 10^x),
    labels=trans_format('log10', math_format(10^.x))
  ) +
  scale_y_discrete(expand = c(0.01, 0)) +
  annotation_logticks(sides = "b")+
  labs(x=NULL,y = NULL) +
  theme(legend.key.height = unit(50, 'points'),
        legend.position = "left")
```

```{r heatmap mortalita, message=FALSE, include=FALSE}
mortalita_df <- rast_df[grepl("mortalita", names(rast_df))] #estraggo solo i dataframe della mortalità

fun_plot_mortality <- function(x) ggplot(x,aes(x=x,y=y))+ #funzione per l'heatmap
  geom_tile(aes(fill=value))+
  scale_fill_gradientn(colours = rev(brewer.pal(7, "RdYlGn")),
                      trans='log10',
                      label = function(x) formatC(x, format = "e", digits = 0),
                      limits=c(0.0000000000001, 100) #per avere le legende dei vari plot confrontabili
                      ) +
  theme(axis.text.x.bottom = element_blank(),
        axis.ticks.x=element_blank(),
        axis.text.y=element_blank(),
        axis.ticks.y=element_blank(),
        legend.position = "none",
          legend.title = element_blank()
        )+
  labs(x = NULL, y = NULL) + #tolgo i label agli assi
  coord_fixed() #per avere un quadrato sempre
plot_mortality <- lapply(mortalita_df,fun_plot_mortality)
#nomi_plot <- as.list(str_extract(names(mortalita_df),"([^\\-]+)(?=\\.\\w+$)")) #per aggiungere i titoli per ogni plot faccio una lista dei nomi dei raster-dataframe
#plot_mortality <- mapply(plot=plot_mortality,nomi=nomi_plot,fun_nomi_plot,SIMPLIFY = F) #ho due liste, una dei plot e una dei nomi, applico una funzione multipla, simplify=F serve a ricreare due liste, altrimenti per ogni layer dei plot usa la funzione
plot_mortality_dc <- wrap_plots(rev(plot_mortality),ncol = 1)
```

```{r plot mortality, fig.ext='png', message=FALSE, warning=FALSE, include=FALSE}
mortalita <- filter(rast_df_br,str_detect(data_frame,"mortalita")) #estraggo i dati di mortalita
mortalita$data_frame <- as.factor(str_extract(mortalita$data_frame,"([^\\-]+)(?=\\.\\w+$)")) #rinomino i fattori
ridge_mortality <- ggplot(mortalita,aes(x=value,y=data_frame,height = stat(count),fill=stat(x)))+
      geom_density_ridges_gradient(stat = "density",rel_min_height = 0.01,scale=0.9)+
  scale_fill_gradientn(colours = rev(brewer.pal(7, "RdYlGn")),
                       trans = "log10",
#                        label = function(x) sprintf("%.2f", x),
                       breaks=trans_breaks('log10', function(x) 10^x),
                       labels=trans_format('log10', math_format(10^.x)),
                      limits=c(0.0000000000001, 100) #per avere le legende dei vari plot confrontabili
  ) +
  scale_x_continuous(
    trans='log10'
    ,breaks=trans_breaks('log10', function(x) 10^x),
    labels=trans_format('log10', math_format(10^.x))
  ) +
  scale_y_discrete(expand = c(0.01, 0)) +
  annotation_logticks(sides = "b")+
  labs(x=NULL,y = NULL) +
  theme(legend.key.height = unit(50, 'points'),
        legend.position = "left")
```


#### Foto aeree 2020 AGREA NIR

Queste sono le foto aeree usate per la fotointerpretazione, tratte da [geoportale Emilia-Romagna \> wms \> ortofoto \> AGREA 2020 NIR](https://geoportale.regione.emilia-romagna.it/servizi/servizi-ogc/elenco-capabilities-dei-servizi-wms/cartografia-di-base/service-35). La fotointepretazione è stata supportata da:

-   elaborazioni LIDAR risoluzione 1 metro del 2008-2013 quando presenti per l'area di studio, per ricavare la posizione delle arboree e le loro altezze.

-   dati AGREA 2021 e 2022, disponibili qui [agreagestione file > AppezzAziendaGrafici](https://agreagestione.regione.emilia-romagna.it/agrea-file/AppezzAziendaGrafici/)
```{r plot foto aeree, echo=FALSE, fig.ext='png',fig.height=3 ,fig.width=10, message=FALSE, warning=FALSE}
do.call(grid.arrange,c(plot_foto_aeree, ncol = (length(raster_files)/(length(raster_dir)-1)),top = "Foto aeree 2020 NIR"))
```

#### Metriche di gradiente di paesaggio

Si tratta di metriche dell'intero paesaggio, senza riferimento alla zona di lancio o presenza del parassitoide.

##### Resistenza

Metrica di quanto è resistente al movimento il paesaggio.

-   1= resistenza totale

-   0= resistenza nulla

```{r plot heatmap resistenza, echo=FALSE, fig.ext='png', fig.width=8 ,fig.height=8, message=FALSE, warning=FALSE}
plot_resistance_dc | ridge_resistance + plot_annotation(title="resistenza")
```

##### Assorbanza

Assorbimento significa impossibilità di movimento, o incapacità di tornare indietro. I valori sono vicini a 1 o vicini a 0.

-   1= assorbanza totale. Nella carta le aree con assorbanza totale sono visualizzate come trasparenti.

-   0= assorbanza nulla, ovvero nessun ulteriore fattore di impossibilità rispetto alla resistenza

```{r plot heatmap assorbimento, echo=FALSE, fig.ext='png', fig.width=8 ,fig.height=8, message=FALSE, warning=FALSE}
plot_absorbance_dc | ridge_assorbance + plot_annotation(title="assorbimento")
```



#### Metriche SAMC (Spatial Absorbing Markov Chain) @samc

Sono le metriche calcolate dal punto di lancio della vespa samurai, che è il centro del raster.

##### Dispersione

Con dispersione si intende la probabilità che la cella sarà visitata almeno una volta dalle 90 femmine lanciate. Non si prendono in considerazione le generazioni successive e il fattore vento.
Il grafico indica quindi la capacità di dispersione delle 90 femmine in quel paesaggio per quel punto di lancio. Nelle mappe sono visualizzati con un gradiente i dati da 1 a 100 per cento. Le zone grigie hanno una probabilità di dispersione inferiore a 1 per cento.

```{r plot heatmap dispersione, echo=FALSE, fig.ext='png',fig.width=8 ,fig.height=8, message=FALSE, warning=FALSE}
plot_dispersion_dc | ridge_dispersion + plot_annotation(title="dispersione")
```


##### Mortalità

Con Mortalità si intende la probabilità di mortalità, che è data dall'insieme dei fattori di resistenza e assorbimento nella cella visitata per quel punto di lancio, secondo la dispersione calcolata. La mortalità è maggiore in vicinanza delle aree di assorbimento, che però per il modello non vengono raggiunte e superate, quindi al loro interno non c'è mortalità. Maggiore è la probabilità di dispersione in una cella maggiore è la probabilità di mortalità.
Nella mappa con scala logaritmica si visualizza la mappa anche nelle zone di dispersione trascurabile (<1%) per agevolare la comprensione del concetto di mortalità


```{r plot heatmap mortalita, echo=FALSE, fig.ext='png',fig.width=8 ,fig.height=8, message=FALSE, warning=FALSE}
plot_mortality_dc | ridge_mortality + plot_annotation(title="mortalità")
```